臺灣南投地方法院刑事判決
                                      110年度交易字第7號
公  訴  人  臺灣南投地方檢察署檢察官 
被      告  曾德川



選任辯護人  雅蔀恩.伊勇律師
            楊志航律師
上列被告因過失傷害案件，經檢察官提起公訴（109年度偵字第5
247號），本院判決如下：
    主    文
曾德川犯過失傷害罪，處有期徒刑貳月，如易科罰金，以新臺幣
壹仟元折算壹日。
    犯罪事實
一、曾德川於民國108年11月6日上午9時35分許，駕駛車牌號碼0
    00-0000號自用小客車，沿南投縣竹山鎮集山路由南往北方
    向行駛，駛至集山路與東興巷無號誌之交岔路口，原應注意
    車前狀況，並隨時採取必要安全措施，而依當時情況天候晴
    ，日間有自然光線，柏油路面乾燥無缺陷，無障礙物，視距
    良好，天候路況均佳，並無不能注意之情事，竟疏未注意及
    此，貿然直行。適劉秋宜自南投縣○○鎮○○路0段00號起駛車
    牌號碼000-000號普通輕型機車，並由東往西跨越集山路，
    二車因而發生擦撞，致劉秋宜人車倒地，並受有左側小腿第
    1或2型開放性骨折、左側腓骨上端隆起閉鎖性骨折、左側脛
    骨上端閉鎖性骨折、左側前臂閉鎖性骨折、側性小腿擦傷、
    右側膝部擦傷、左腕遠端橈骨骨折、右側鎖骨骨折、左側近
    端及遠端脛骨及腓骨骨折之傷害。曾德川於肇事後，未經司
    法警察機關發覺前，於員警到場處理時，當場向承辦員警自
    首而受裁判，而悉上情。
二、案經劉秋宜告訴臺灣南投地方檢察署檢察官偵查起訴。
    理    由
一、證據能力之認定：
㈠㈠按被告以外之人於審判外之言詞或書面陳述，除法律有規定
    者外，不得作為證據；又被告以外之人於審判外之陳述，雖
    不符刑事訴訟法第159條之1至第159條之4之規定，而經當事
    人於審判程序同意作為證據，法院審酌該言詞陳述或書面陳
     述作成時之情況，認為適當者，亦得為證據。當事人、代
    理
    人或辯護人於法院調查證據時，知有第159條第1項不得為證
    據之情形，而未於言詞辯論終結前聲明異議者，視為有前項
    之同意，刑事訴訟法第159條第1項及第159條之5分別定有明
    文。經查，本判決下列所引用被告曾德川以外之人於審判外
    之陳述，被告及辯護人於本院準備程序表示對證據能力沒有
    意見，同意有證據能力（見本院卷第121頁），且檢察官、
    被告及辯護人迄於本院言詞辯論終結前均未聲明異議，本院
    審酌上開證據資料作成時之情況，尚無違法不當或證明力明
    顯過低之瑕疵，亦認為以之作為證據應屬適當，爰依上開規
    定，認前揭證據資料均有證據能力。
㈡㈡次按除法律另有規定外，實施刑事訴訟程序之公務員因違背
    法定程序取得之證據，其有無證據能力之認定，應審酌人權
     保障及公共利益之均衡維護，刑事訴訟法第158條之4定有
    明 文。本案以下所引用之非供述證據，並無證據證明係實
    施刑事訴訟程序之公務員違背法定程序所取得，且經本院於
    審理 時合法踐行調查程序，自應認均具有證據能力，得作
    為證據 。 
二、認定犯罪事實所憑之證據及理由：
    訊據被告固坦承有於上揭時、地駕駛本案車輛，發生本案事
    故等情，惟矢口否認有何過失傷害犯行，辯稱：當時我在內
    線正常開車，告訴人從旁邊撞過來，我無法反應。告訴人沒
    有兩段式左轉而且逆向等語。被告之辯護人則為被告辯護略
    以：告訴人由路段起駛，並非路口，告訴人已有違規行為，
    依據如此分析判斷，被告應無肇事因素，被告駕車遵行速限
    ，而告訴人逆向駕駛，難以讓其他用路人預測，被告反應時
    間不夠，於此情形，賦予被告注意義務未免過苛。被告駕駛
    行為遵守交通法規，符合一般信賴原則，對告訴人之違規行
    為並無預防義務及預防可能性等語。經查： 
  ㈠被告於上揭時、地，駕駛車牌號碼000-0000號自用小客車沿
    南投縣竹山鎮集山路由南往北方向行駛，駛至集山路與東興
    巷無號誌之交岔路口，適劉秋宜自南投縣○○鎮○○路0段00號
    起駛車牌號碼000-000號普通輕型機車，並由東往西跨越集
    山路，二車因而發生擦撞，致劉秋宜人車倒地，並受有左側
    小腿第1或2型開放性骨折、左側腓骨上端隆起閉鎖性骨折、
    左側脛骨上端閉鎖性骨折、左側前臂閉鎖性骨折、側性小腿
    擦傷、右側膝部擦傷、左腕遠端橈骨骨折、右側鎖骨骨折、
    左側近端及遠端脛骨及腓骨骨折之傷害等情，業據被告陳述
    在卷，核與證人即告訴人劉秋宜於偵訊中之證述相符（見他
    卷第37頁），並有南投縣政府警察局道路交通事故當事人登
    記聯單、道路交通事故現場圖、南投縣政府警察局竹山分局
    交通事故處理小組道路交通事故肇事人自首情形紀錄表2份
    、道路交通事故當事人登記聯單、道路交通事故調查表（一
    ）（二）、道路交通事故談話紀錄表2份、道路交通事故當
    事人酒精測定紀錄表2份、A1A2類交通事故攝影蒐證檢視表
    、現場照片12張、道路交通事故初步分析研判表、調解不成
    立證明書、竹山秀傳醫院診斷證明書、中國醫藥大學附設醫
    院診斷證明書、行車記錄器及line截圖畫面、路口照片3張
    、就醫收據9張、受傷照片10張、交通部公路總局臺中區監
    理所109年7月15日投鑑字第1090155680號函、交通部公路總
    局第二區養護工程處109年8月27日二工交字第1090085952號
    函、交通部公路總局109年10月23日路覆字第1090114693號
    函檢送本局車輛行車事故鑑定覆議會劉秋宜、曾德川行車事
    故案之覆議意見書1份、竹山秀傳醫院110年3月10日110竹秀
    管字第1100190號函、交通部公路總局第二區養護工程處110
    年5月3日二工交字第1100045471號函（見他卷第14頁至第48
    頁、第42頁至第53頁、第56頁至第57頁、第60頁至第69頁、
    第96頁至第99頁；本院卷第59頁、第133頁至第134頁）等件
    在卷足憑，是此部分事實，首堪認定。
　㈡被告及辯護人雖辯稱：被告當時駕駛車輛正常行駛於內線車
    道，告訴人由路段逆向起駛，被告並無過失等語。然查，本
    件肇事路口為無號誌之交岔路口，有道路交通事故調查表（
    一）及現場照片可按（見他卷第19頁、第29、30頁），則被
    告行經無號誌之交岔路口，自應減速慢行，作隨時停車之準
    備，蓋道路交通安全規則此項規定係為使駕駛人以減低行駛
    速度，增加其反應時間及煞停之距離，即為防止有人車自無
    號誌之交岔路口竄出，致不及煞停其車而肇事之危險，此時
    法益之保護較交通效率更為重要，故不能僅因未超速則謂已
    達其注意義務之要求。復經本院勘驗被告行車紀錄器及路口
    監視器畫面，勘驗結果如下：
　　一、檔案名稱：1106.MOV。光碟置於本院卷第136頁。㈠
　　檔案時間總長為3 分00秒，勘驗行車紀錄器畫面時間09：35
    ：44至09：38：44。僅勘驗行車紀錄器畫面時間09：35：44
    至09：37：23。①
　　09：35：44至09：36：39車內播放音樂，車子在慢車道停等
    紅燈，綠燈後起步，車輛慢慢行駛，車內有方向燈響起聲音
    ，畫面中有一名男子站在公車站牌附近招手，車輛慢慢靠右
    於路邊停車。②
　　09：36：39至09：36：48可聽見開門的聲音，被告說到：「
    你要去秀傳？喔喔喔，慢慢來，沒關係，不用趕。」另一名
    男子說：「好。」，聽見關門聲音。③
　　09：36：49至09：37：05被告及另一名男子討論要繫上安全
    帶之事，一邊討論，車輛一邊從慢車道駛入快車道。④
　　09：37：06至09：37：09有一名男子說道：「好，謝謝，謝
    謝。」，車輛持續往前開，畫面右邊有一名身穿桃紅色上衣
    女子（即告訴人劉秋宜）的機車騎士從路面邊線駛入快車道
    。告訴人視線朝對向車道察看，告訴人機車在穿越慢車道及
    快車道時並無向被告來車方向察看。⑤
　　09：37：10至09：37：23此時，車內有男子發出「恩恩恩、
    欸欸欸」的聲音，旋即被告所駕駛之小客車與告訴人駕駛之
    機車於快車道上槽化線內發生碰撞，機車騎士倒地，駕駛下
    車試圖將機車騎士扶起。
　　二、檔案名稱：00000000000路口監視器MP4。光碟置於本院
    卷第136頁。㈠
　　檔案時間總長為9秒，勘驗監視器畫面時間09：38：31至09
    ：38：40①
　　09：38：31至09：38：33身穿桃紅色上衣的告訴人騎乘機車
    ，在監視器畫面左上方，由店家門口路面邊線起駛，欲斜向
    穿越車道、往對向車道行駛，此時，監視器畫面右上方，有
    一輛白色自用小客車往路口方向行駛。②
　　09：38：34至09：38：40監視器畫面左下角出現一名頭帶藍
    色安全帽的機車騎士，行駛在對向慢車道，告訴人向右朝向
    對向車道即集山路由北往南方向察看，並斜向駛入快車道，
    白色自用小客車沒有減速旋即和機車發生碰撞，告訴人機車
    倒地後，對向有一輛綠色自用小客車駛過對向快車道。（見
    本院卷第197頁至第198頁）
　　由上開勘驗內容可知，於被告行車紀錄器畫面時間09：37：
    06至09：37：09，告訴人騎乘之普通重型機車，從同向之路
    邊駛入快車道，於行車紀錄器畫面時間09：37：10時，同坐
    於被告駕駛之自小客車內之男子，已發覺前方車道告訴人騎
    乘普通重型機車逼近而來，然被告車輛猶未有減速之跡象，
    旋即與告訴人所駕駛之機車發生碰撞。亦即，自告訴人騎乘
    之機車自路邊起駛跨越路口槽化線，至被告駕駛之自小客車
    與告訴人所騎乘之機車發生碰撞時，非僅1、2秒為一般人所
    不能反應之短暫時間，況當時告訴人及被告之車速並非過快
    ，可見被告駕駛自用小客車接近本案事故發生之交岔路口，
    並無煞車減速、注意車前狀況，或隨時採取必要之安全措施
    ，因而與告訴人發生碰撞等事實甚明。
　㈢按汽車行駛時，駕駛人應注意車前狀況，並隨時採取必要之
    安全措施，汽車行駛至無號誌之交岔路口，應減速慢行，作
     隨時停車之準備。道路交通安全規則第93條第1項第2款、
    第94條第3項定有明文，被告領有普通小型車駕駛執照，對
    於上開規定自當知悉並予以遵守。觀諸前揭交通事故調查表
    ㈠及現場照片可知，案發當時天候晴、日間自然光線、柏油
    路面、乾燥無缺陷、無障礙物、視距良好，車子本身亦無突
    發之狀況，並無不能注意之情形，被告行經上開無號誌交岔
    路口時，竟疏未注意注意車前狀況，減速慢行，與告訴人騎
    乘之機車發生碰撞，告訴人因此人車倒地，被告顯有違反上
    揭規定之過失。又本件經送交通部公路總局車輛行車事故鑑
    定覆議會鑑定結果：「一、劉秋宜駕駛普通輕型機車，由路
    段起駛逆向斜穿道路，且未注意行進中車輛並讓其先行，為
    肇事主因。二、曾德川駕駛自用小客車，行經無號誌交岔路
    口，未注意車前狀況，並採取必要之安全措施，為肇事次因
    」等情，有交通部公路總局車輛行車事故鑑定覆議會000000
    0案覆議意見書在卷可參（見他卷第96頁至第99頁），與本
    院為相同認定。
  ㈣再按汽車駕駛人對於防止危險發生之相關交通法令之規定，
    業已遵守，並盡相當之注意義務，以防止危險發生，始可信
    賴他人亦能遵守交通規則並盡同等注意義務。若因此而發生
    交通事故，方得以信賴原則為由免除過失責任（最高法院84
    年台上字第5360號判例意旨參照）。本件被告駕駛自用小客
    車行經上開無號誌交岔路口，因疏於注意車前狀況，亦未減
    速慢行，作隨時停車之準備，以致肇事，其違反道路交通安
    全規則第93條第1項第2款、第94條第3項規定，已如前述，
    對於防止危險發生之相關交通法令並未遵守，亦未盡相當之
    注意義務以防止危險發生，故縱告訴人騎乘機車逆向斜穿道
    路，未讓直行之被告車輛先行，為肇事主因，惟被告仍難辭
    其肇事次因之過失責任。是以告訴人雖為肇事主因，就本案
    車禍之發生應負程度較大之責任，對本案事故之發生與有過
    失，仍不得解免被告過失之責，且被告過失行為與告訴人受
    傷之結果間，具有相當因果關係至明。
　㈤綜上所述，被告上開所辯，均係卸責之詞，不足採信。本案
    事證明確，被告犯行堪以認定。 　
三、論罪科刑：
  ㈠核被告所為，係犯刑法第284條前段之過失傷害罪。 
　㈡再按，對於未發覺之罪自首而受裁判者，得減輕其刑，刑法
    第62條前段定有明文。所謂未發覺之罪，凡有搜查權之官吏
    ，不知有犯罪之事實，或雖知有犯罪事實，而不知犯罪人為
    何人者，均屬之（最高法院26年度渝上字第1839號判決要旨
    參照）。至於所表明之內容祇須足使該管公務員憑以查明該
    犯罪之真相為已足，並不以完全與事實相符為必要（最高法
    院99年度台上字第7333號判決要旨參照）。犯人在犯罪未發
    覺之前，向檢察官或司法警察官告知其犯罪，而不逃避接受
    裁判，即與刑法第62條規定自首之條件相符，不以言明自首
    並願受裁判為必要（最高法院85年度台上字第4908號判決要
    旨參照）。查本案道路交通事故發生後，報案人或勤指中心
    轉來資料未報明肇事人姓名，警員前往現場處理時，被告在
    場，並當場承認其為肇事人，有南投縣政府警察局埔里分局
    道路交通事故肇事人自首情形紀錄表在卷為憑（見他卷第17
    頁），可見被告確在偵查犯罪權限之機關或人員知悉犯罪事
    實、尚未發覺犯罪行為人前，主動向警方自首其為肇事人，
    並願接受裁判，核以本案情節，爰依刑法第62條前段自首規
    定減輕其刑。 
  ㈢爰以行為人之責任為基礎，審酌被告本應注意車前狀況，採
    取必要之安全措施，竟疏未注意，而與告訴人騎乘機車發生
    碰撞，致使告訴人受有上開傷害，所為應予非難。並考量被
    告犯後否認犯行，迄今未能與告訴人達成和解或調解之犯後
    態度。兼衡被告就本案事故違反義務之程度及告訴人所受傷
    害，及被告於本院審理中自陳小學畢業之智識程度、無業，
    經濟狀況貧困，目前與他人合租房屋，身體多處病痛，年已
    78歲，難以找工作等情（見本院卷第231頁），及犯罪之手
    段、所生危害等一切情狀，量處如主文所示之刑，並諭知易
    科罰金之折算標準。 
據上論斷，應依刑事訴訟法第299條第1項前段，判決如主文。
本案經檢察官張鈞翔提起公訴，檢察官陳俊宏、黃淑美到庭執行
職務。
中　　華　　民　　國　 110　　年　　12　　月　　13　　日
                  刑事第三庭    法　官　李怡貞
以上正本與原本無異。
如不服本判決應於收受送達後20日內向本院提出上訴書狀，並應
敘述具體理由；其未敘述上訴理由者，應於上訴期間屆滿後20日
內向本院補提理由書（均須按他造當事人之人數附繕本）「切勿
逕送上級法院」。
告訴人或被害人如對於本判決不服者，應具備理由請求檢察官上
訴，其上訴期間之計算係以檢察官收受判決正本之日期為準。
                                書記官  林鈺珣 
中　　華　　民　　國　　110 　年　　12　　月　　13　　日
附錄本案論罪科刑法條：
中華民國刑法第284條
因過失傷害人者，處1年以下有期徒刑、拘役或10萬元以下罰金
；致重傷者，處3年以下有期徒刑、拘役或30萬元以下罰金。